【裁判字號】    89,易,276
【裁判日期】    890531
【裁判案由】    侵占
【裁判全文】
臺灣臺北地方法院刑事判決                          八十九年度易字第二七六號
    公  訴  人  臺灣臺北地方法院檢察署檢察官
    被      告  甲○○
右列被告因侵占案件，經檢察官提起公訴（八十八年度偵字第二００四四號），本院
判決如左：
    主  文
甲○○無罪。
    理  由
一、公訴意旨略以：被告甲○○與被害人陳永康（業於民國八十九年三月三十日死亡
    ）原為郵局同事，民國八十三年間被害人陳永康因病住入安養院，因其在台並無
    其他親人，遂將積蓄新台幣（下同）一百二十萬元交予被告甲○○代為保管，並
    約定王某應以該款項之利息按月支付安養院之費用。詎被告甲○○取得上述款項
    後，竟意圖為自己不法之所有，於八十四年間將之侵占入己，悉數挪用，嗣於八
    十七年六月間起因被害人陳永康病情嚴重，支出增加，而被告甲○○竟無法依期
    匯款，始遭安養院負責人乙○○查知上情。因認被告甲○○涉有刑法第三百三十
    五條第一項之侵占罪嫌。
二、按犯罪事實應依證據認定之，無證據不得推定其犯罪事實。又不能證明被告犯罪
    者，應諭知無罪之判決，刑事訴訟法第一百五十四條、第三百零一條第一項分別
    定有明文。又被害人所述被害情形如無瑕疵可指，而就其他方面調查又與事實相
    符，其供述始足據為判決之基礎；且告訴人之告訴，係以使被告受刑事訴追為目
    的，是其陳述是否與事實相符，仍應調查其他證據以資審認（最高法院三十二年
    上字第六五七號、五十二年台上字第一三００號判例參照）。又事實之認定，應
    憑證據，如未能發現相當證據，或證據不足以證明，自不能以推測或擬制之方法
    ，為裁判基礎（最高法院四十年台上字第八六號判例參照）。另認定犯罪事實所
    憑之證據，雖不以直接證據為限，間接證據亦包括在內；然而無論直接或間接證
    據，其為訴訟上之證明，須於通常一般之人不致有所懷疑，而得確信其為真實之
    程度者，始得據為有罪之認定，倘其證明尚未達到此一程度，而有合理之懷疑存
    在時，即無從為有罪之認定，亦有最高法院七十六年台上字第四九八六號判例可
    資參照。
三、公訴意旨認被告甲○○涉有刑法第三百三十五條第一項之侵占犯行，無非係以：
    訊據被告甲○○對於右述犯行坦承不諱，核與告發人乙○○告發情節大致相符，
    且有卷附公證書暨遺囑等影本足資佐證為其主要依據。訊據被告甲○○固不否認
    有受被害人陳永康之託保管一百二十萬元之事實，惟堅詞否認有何公訴意旨所指
    之侵占犯行，辯稱：其係經陳永康同意而借用該筆款項出借他人等語。
四、經查，被告甲○○於八十三年間受陳永康之託代為保管一百二十萬元，用以支付
    安養費用等情，業經被告甲○○供明在卷，核與證人乙○○所證述之情節相符。
    次查，被告甲○○於八十八年十二月二十八日偵查中即供稱：「（問：你何時開
    始挪用？）八十四年，我有對陳永康說經他同意，每月付利息，每月匯二萬七千
    元給安養院，其中二萬元是由林某保管的部分出，七千元是我出的利息。」等語
    ，似無公訴意旨所稱坦承不諱之情事。又查，被害人陳永康自八十七年六月起因
    罹重疾而成植物人，而於八十九年一月二十五日由證人乙○○聲請檢察官代為宣
    告禁治產，此有聲請狀一紙附於台灣士林地方法院檢察署八十九年度民參字第二
    號卷宗可稽；而被害人陳永康業於八十九年三月三十日死亡，此有行政院國軍退
    除役官兵輔導委員會台北榮民總醫院八十九年四月二十九日（八九）北總行字第
    ０三二九六號函所檢送之死亡證明書附於台灣台北地方法院檢察署八十九年度民
    參字第六號卷宗可按。末查，被告甲○○所稱借款他人乙節，業經其提出借據及
    本票影本為證，復經證人丙○○於本院八十九年五月三日調查中證述在卷，足見
    被告甲○○所稱借款他人乙情，應屬真實；參諸證人丁○○於本院八十九年五月
    三日調查中證稱：「（問：陳永康有無和你提及借錢之事？）大概八四、八五年
    ，我本打算向陳借錢，陳有向我說有小弟有向我借錢但沒還，陳有說在郵局當守
    衛的小弟（即被告）和他借錢，他當時沒說借他多少錢，我有詢問陳永康為何要
    借他，陳說他有困難所以借他，他會還的。」等語，足徵被告甲○○所稱向被害
    人陳永康借用上開款項等情，應非虛言。是被告甲○○因被害人陳永康同意借用
    上開款項而使用該筆金錢，自難以侵占罪名相繩。此外，復查無其他積極證據足
    認被告甲○○有何侵占之犯行，揆諸前揭之說明，自應為被告無罪之諭知。
據上論斷，應依刑事訴訟法第三百零一條第一項前段，判決如主文。
本案經檢察官盧筱筠到庭執行職務。
中    華    民    國      八十九      年      五      月      三十一    日
                                      臺灣臺北地方法院刑事第九庭
                                              法  官  黃  雅  君
右正本證明與原本無異。
如不服本判決，應於判決送達後十日內，向本院提出上訴狀。
                                              書記官  陳  怡  如
中    華    民    國      八十九      年      六      月        二      日


司法院資訊處製作；財團法人民間司法改革基金會備份。
